【裁判字號】    97,易,2177
【裁判日期】    971031
【裁判案由】    侵占等
【裁判全文】
臺灣板橋地方法院刑事判決              97年度易字第2177號
公  訴  人  臺灣板橋地方法院檢察署檢察官
被      告  甲○○
            乙○○
                    樓
上列被告因侵占等案件，經檢察官提起公訴（97年度偵字第1862
號），本院判決如下：
    主  文
甲○○意圖為自己不法之所有，而侵占自己持有他人之物，處有
期徒刑壹年。
乙○○行使從事業務之人，明知為不實之事項，而登載於其業務
上作成之文書，足以生損害於他人，處拘役伍拾日，如易科罰金
，以新臺幣壹仟元折算壹日。
    事  實
一、甲○○於民國96年6 月1 日起，擔任址設臺北縣新莊市○○
    路○ 段491 號星光大道公寓大廈管理委員會（下稱星光大道
    管委會）之主任委員。星光大道管委會另委託萬隆公寓大廈
    管理維護股份有限公司（下稱萬隆公司）管理、警戒星光大
    道社區之保全事務並製作財務報表，萬隆公司乃派遣乙○○
    至星光大道社區擔任總幹事，為從事業務之人。甲○○知悉
    星光大道管委會在址設臺北縣新莊市○○路6 號1 樓之遠東
    國際商業銀行新莊富國分行（下稱遠東商銀）帳號00000000
    000000號內之新臺幣（下同）150 萬元之定期存款，將於96
    年6 月28日期滿，即向星光大道管委會監察委員戊○○及財
    務委員丁○○、丙○○表示因板信商業銀行新莊分行（下稱
    板信商銀）之定期存款利率較高，欲將上開150 萬元轉至板
    信商銀存款，經戊○○、丁○○、丙○○同意後，由時任星
    光大道社區總幹事乙○○於96年7 月5 日下午3 時30分許，
    至上址遠東商銀提領150 萬元後，於同日下午4 時許，在臺
    北縣新莊市○○路○ 段491 號總幹事辦公室內，將150 萬元
    交付予甲○○。詎甲○○因需用現金，竟基於為自己不法所
    有之意圖，於96年7 月27日中午11時55分許，與不知情之乙○○，一同至板信商銀新莊分行，由乙○○代甲○○填寫以
    星光大道管委會名義開戶之開戶資料（帳號：000000000000
    00）及15萬元之存款單，在上開板信商銀新莊分行存款15萬
    元，其餘135 萬元則由甲○○予以侵占供己使用（起訴書誤
    載為150 萬元）。詎乙○○明知星光大道管委會於板信商銀
    之定期存款金額僅有15萬元，竟基於行使業務上登載不實文
    書之犯意，於96年8 月初某日，在臺北縣新莊市○○路○ 段
    491 號星光大道管委會總幹事辦公室內，於其職務上所製作
    之星光大道社區96年7 月份財務報表2 紙上，接續虛偽登載
    定期存款餘額為150 萬元後，隨即將此2 紙財務報表提出於
    星光大道管委會而行使之，足以生損害於星光大道管委會管
    理社區財產之正確性及星光大道社區住戶。
二、案經己○○告訴臺灣板橋地方法院檢察署檢察官偵查起訴。
    理  由
壹、程序部分：
    按被告以外之人於審判外之陳述，雖不符刑事訴訟法第159
    條之1 至第159 條之4 之規定，而經當事人於審判程序同意
    作為證據，法院審酌該言詞陳述或書面陳述作成時之情況，
    認為適當者，亦得為證據；當事人、代理人或辯護人於法院
    調查證據時，知有刑事訴訟法第159 條第1 項不得為證據之
    情形，而未於言詞辯論終結前聲明異議者，視為有前項之同
    意，刑事訴訟法第159 條之5 第1 項、第2 項分別定有明文
    。經查，本判決下列所引用之被告以外之人於審判外之陳述
    （包括書證），檢察官及被告於本院言詞辯論終結前均未聲
    明異議，本院審酌上開證據資料製作時之情況，尚無違法不
    當及證明力明顯過低之瑕疵，亦認為以之作為證據應屬適當
    ，故揆諸前開規定，認前揭證據資料有證據能力。
貳、實體部分：
一、上揭犯罪事實，業據被告甲○○坦承不諱，核與證人己○○
    、戊○○、丁○○於偵查中證述暨證人戊○○、丁○○、丙○○於本院審理時證述情節相符，並有遠東商銀之存摺影本
    、板信商銀之存摺影本、被告甲○○簽收之收據乙紙及板信
    商銀96年12月27日板信作業字第0968071785號函暨檢附之開
    戶資料在卷可按，被告甲○○之自白查與事實相符，應堪採
    信。
二、至被告乙○○固不否認於上揭時間與甲○○至板信商銀新莊
    分行，由其代甲○○填寫以星光大道管委會名義開戶之開戶
    資料及15萬元之存款單，在板信商銀新莊分行存款15萬元，
    嗣於星光大道社區96年7 月份財務報表上登載定存金額為15
    0 萬元之事實，惟矢口否認有何行使業務登載不實文書犯行
    ，辯稱：伊於製作星光大道社區96年7 月份財務報表時曾致
    電主委甲○○，甲○○稱均已將其餘之135 萬元存入板信商
    銀新莊分行云云。然查：
(一)被告乙○○於星光大道社區96年7 月份財務報表上登載定存
    餘額為150 萬元之事實，業據被告乙○○自承在卷，復有星
    光大道社區民國96年7 月份財務報表2 紙附卷可按（詳97年
    度偵字第1862號偵查卷第48-49 頁），是上開事實堪以認定
    。
(二)被告乙○○雖以前揭情詞置辯，然星光大道管委會於遠東商
    銀有乙筆150 萬元之定期存款，該筆定期存款於96年6 月28
    日到期後，因板信商銀之定存利率較高，故管委會之主任委
    員甲○○建議將該筆150 萬元轉存入板信商銀，經管委會委
    員同意後，嗣即由被告乙○○於96年7 月5 日下午3 時30分
    許，至遠東商銀提領150 萬元後，於同日下午4 時許，在臺
    北縣新莊市○○路○ 段491 號總幹事辦公室內，將150 萬元
    交付予甲○○，被告乙○○與甲○○復於97年7 月27日中午
    11 時55 分許，一同至板信商銀新莊分行，由被告乙○○代
    甲○○填寫開戶資料及15萬元之存款單乙節，業據被告乙○○於本院審理時供述明確（詳本院97年10月14日審判筆錄第
    7 頁），核與證人甲○○於本院審理時證述情節相符，復有
    上開被告甲○○簽收之收據影本乙紙、遠東商銀之存摺影本
    、板信商銀之存摺影本及板信商銀之開戶資料在卷可按，而
    上開15萬元之存款單既是由被告乙○○填寫，被告乙○○當
    知悉甲○○於97年7 月27日存入板信商銀帳戶之款項係15萬
    元，而非150 萬元。
(三)其次，被告乙○○於本院97年9 月16日審理時自承：「主委
    （即甲○○）有跟我說他陸續會存進去」等語（詳本院97年
    9 月16日審判筆錄第33頁），嗣經審判長於97年10月14日審
    理時訊以被告乙○○：「你事後有沒有問他（即甲○○）剩
    下的錢有沒有存進去？」，被告乙○○先答稱：「我有問他
    ，他說會陸續存進去，是在作報表前幾天問的」，審判長復
    訊以：「所以你在製作報表的時候，你還不確定那些錢存進
    去了沒？」，被告乙○○答稱：「是，我有打電話問」，又
    經審判長質以：「他說他會陸續存進去，表示還沒有存？」
    ，被告乙○○始改稱：「我曾經打了二次的樣子，最後一次
    作財務報表的時候我有打電話給他，他說都存進去了」（詳
    本院97年10月14日審判筆錄第7-8 頁），被告乙○○之上開
    說詞，前後反覆，已啟人疑竇。況且證人甲○○於本院審理
    時亦具結證稱：「（審判長問：後來郭先生有沒有問過你定
    存150 萬的事？）沒有」、「（審判長問：那他報表怎麼打
    ，他打報表的時候沒有問過你？）有，他問我報表怎麼打，
    我說照以前打150 萬元」、「（審判長問：他沒有問過領了
    150 萬出來只有存入板信15萬，他有沒有問其他的錢？）沒
    有」、「（審判長問：領錢之後過了二十幾天才去存，這段
    時間郭先生有沒有問你錢到哪裡去了？）有問，我說錢在我
    這邊，我說找時間到銀行去存」、「（審判長問：你有沒有
    說你已經存進去了？）沒有，我是說我會慢慢存進去」等語
    （詳本院97年10月14日審判筆錄第5-6 頁、第8 頁），參以
    證人甲○○與被告乙○○間，未有任何怨隙，衡情證人甲○○應無設詞攀誣，或虛構違規事實以陷害被告乙○○之道理
    ，況證人甲○○到庭具結作證，更係以刑事責任擔保其證言
    之真實性，且其證述復與被告乙○○於97年9 月16日審理時
    供述內容相合，堪認證人甲○○證述：乙○○僅問伊應如何
    製作財務報表暨伊告知乙○○會慢慢將剩餘款項存入等語可
    採，益徵被告乙○○於製作星光大道社區96年7 月份之財務
    報表時業已知悉甲○○尚未將其餘之135 萬元存入星光大道
    管委會板信商銀帳戶之事實。而被告乙○○明知96年7 月27
    日星光大道管委會之板信商銀帳戶僅有15萬元之定期存款，
    且甲○○尚未將其餘之135 萬元存入星光大道管委會之板信
    商銀帳戶內，竟於製作星光大道社區96年7 月份財務報表時
    ，在財務報表上虛偽記載星光大道管委會在板信銀行有150
    萬元之定期餘額，足見被告乙○○確有明知為不實之事項，
    而登載於業務上所製作之財務報表之犯行至明。
(四)綜上所述，被告乙○○前開辯解，顯係事後避就卸責之詞，
    委不足採。本件事證明確，被告甲○○、乙○○之前開犯行
    洵堪認定，均應予依法論科。
三、核被告甲○○所為，係犯刑法第335 條第1 項侵占罪；另被
    告乙○○所為，係犯刑法第216 條、第215 條之行使業務上
    登載不實文書罪。公訴意旨認被告甲○○擔任星光大道管委
    會之主任委員，負責收取、管理住戶繳交之管理費，其將星
    光大道135 萬元定期存款侵占入己之行為，係犯刑法第336
    條第2 項之業務侵占罪。惟查：被告甲○○擔任星光大道管
    委會之主任委員，負責主持會議，並未負責代收與保管管理
    費等情，此業經證人戊○○、丁○○於本院審理時證述明確
    （詳本院97年9 月16日審判筆錄第10頁、第18頁），足見被
    告甲○○持有上開135 萬元，並非基於業務上之原因，是被
    告甲○○嗣意圖為自己不法之所有，將135 萬元侵占入己，
    應構成刑法第335 條第1 項之侵占罪，公訴人認被告甲○○
    所為應依同法第336 條第2 項之業務侵占罪論處，即有未洽
    ，惟二者之基本社會事實要屬同一，是由本院變更起訴法條
    論處之。被告乙○○登載不實事項於業務上文書後，復持以
    行使，其登載不實之低度行為應為行使之高度行為所吸收，
    不另論罪。公訴人雖未就被告乙○○行使業務上登載不實文
    書部分起訴，惟該部分犯行與已起訴部分，有實質上一罪關
    係，為起訴效力所及，本院自得併予審理。被告乙○○基於
    同一業務登載不實之犯意，於同一時、地接續登載不實，係
    以一行為侵害同一法益，為接續犯。爰審酌被告甲○○、乙○○之犯罪動機、目的、手段，及被告甲○○侵占之金額高
    達135 萬元，所獲利益非微，且迄今尚有115 萬元未償還星
    光大道管委會，惟念及被告甲○○犯後坦承犯行及被告乙○○否認犯行之態度等一切情狀，各量處如主文所示之刑，並
    就被告乙○○部分諭知如易科罰金之折算標準，以資懲儆。
據上論斷，應依刑事訴訟法第299 條第1 項前段、第300 條，刑
法第335 條第1 項、第216 條、第215 條、第41條第1 項前段，
刑法施行法第1 條第1 項、第2 項前段，判決如主文。
本案經檢察官吳宗光到庭執行職務。
中    華    民    國    97    年    10    月    31    日
                  刑事第十四庭審判長法  官   李幼妃
                                    法  官   張紹省
                                    法  官   鄭燕璘
以上正本證明與原本無異。
如不服本判決，應於判決送達後10日內，向本院提出上訴狀。
中    華    民    國    97    年    10    月    31    日
                                    書記官   陳筱惠
附錄本案論罪科刑法條全文：
刑法第335條：
意圖為自己或第三人不法之所有，而侵占自己持有他人之物者，
處 5 年以下有期徒刑、拘役或科或併科 1 千元以下罰金。
前項之未遂犯罰之。
刑法第215條：
從事業務之人，明知為不實之事項，而登載於其業務上作成之文
書，足以生損害於公眾或他人者，處3 年以下有期徒刑、拘役或
5 百元以下罰金。


司法院資訊處製作；財團法人民間司法改革基金會備份。
